最高法院刑事判決　　　　　　九十六年度台上字第一一二七號
上　訴　人　甲○○
選任辯護人　余鐘柳律師
　　　　　　王東山律師
上列上訴人因殺人未遂案件，不服台灣高等法院中華民國九十五
年十一月二十九日第二審判決（九十五年度上訴字第三四六九號
，起訴案號：台灣士林地方法院檢察署九十四年度偵字第一０四
０六號），提起上訴，本院判決如下：
    主  文
原判決撤銷，發回台灣高等法院。
    理  由
本件原判決撤銷第一審關於殺人未遂部分之科刑判決，改判仍依
牽連犯從一重論處上訴人甲○○共同殺人未遂罪刑，固非無見。
惟查：一、有罪判決書所憑之證據，以足以證明其所認定之犯罪
事實為必要。原判決事實認定上訴人與曾炳森及綽號「阿雄」之
不詳姓名成年男子，共同基於殺害乙○○之犯意聯絡，持其先前
寄藏之制式手槍一把（下稱 C槍）及子彈六顆，曾炳森亦持來制
式手槍二把（下稱A、B槍）及子彈二十三顆，於案發時地，尾隨
乙○○駕駛之車牌 8680-DU號自用小客車，途中跟丟，嗣發現後
，誤以為乙○○尚在車上，三人即下車分持各自所攜帶制式手槍
各一把，走近乙○○之自用小客車，分別朝駕駛座之正前方及駕
駛座左側開槍射擊，著手射殺車內之人，前後共射擊二十一槍，
其中一槍擊中當時在車內（為乙○○泊車）之裴震寰左大腿等情
，認上訴人係與曾炳森、「阿雄」共同持有曾炳森攜來之A、B槍
，亦犯槍砲彈藥刀械管制條例第七條第四項之未經許可持有手槍
罪。然本件上訴人與曾炳森等人共同持以殺人之上述A、B槍均未
扣案，上訴人於原審並供稱不知A、B槍是否為制式槍枝云云（見
原審卷第十一頁）；參以卷附內政部警政署刑事警察局民國九十
四年八月一日刑鑑字第0940075523號槍彈鑑定書，僅係就警方自
案發現場蒐集扣案之送鑑子彈、彈殼、彈頭等，鑑定認屬制式子
彈或其彈殼、彈頭，及分別由 A、B、C三把不同槍枝所擊發（見
本案第一０四０六號偵查卷第四六至四八頁），另檢察官起訴書
所稱曾炳森攜來制式手槍二把，依其證據欄所載，亦無非以上訴
人之供述及上述槍彈鑑定書執為憑據。是則上訴人與曾炳森等人
共同持以行兇之A、B槍如何確屬制式手槍？是否僅由案發現場蒐
獲制式子彈、彈殼、彈頭即足為該部分事實之認定？卷內資料尚
非周詳。原審未進一步向鑑定機關函詢查明，徒憑上訴人之供述
及上述鑑定書之記載，遽為上開之認定，自嫌速斷。二、原判決
依上訴人自承其在案發現場共擊發七、八槍，並參酌上述鑑定書
載稱「槍擊現場拾獲之21顆彈殼，經以比對顯微鏡比對結果，其
中14顆（編號2、3、4、5、6、7、8、9、10、11、12、13、14、
22），其彈底特徵紋痕均相吻合，認均係由同一A 槍枝所擊發；
其中6顆（編號 15、16、17、21、23、24），其彈底特徵紋痕均
相吻合，認均係由同一B槍枝所擊發；餘1顆（編號1）認係由C槍
枝所擊發」，乃據以認定其中A 槍即射擊時曾炳森分擔持有之槍
枝，B 槍即射擊前「阿雄」所分擔持有之槍，因上訴人所寄藏持
有之C 槍於射擊一槍後即卡彈，上訴人乃改拿「阿雄」所分擔持
有之B槍射擊六槍，餘一顆即上訴人所寄藏C槍所擊發等情；如果
無訛，上述二十一顆彈頭既分別係由曾炳森持用A 槍射擊十四發
及上訴人先後持用C槍與B槍分別擊發一槍及六槍，其中並無「阿
雄」所擊發者，「阿雄」即似無持槍射擊之事實，此與原判決事
實欄及理由所載上訴人與曾炳森、「阿雄」三人當時均持槍對乙
○○之自用小客車射擊，共擊發二十一槍之情節，即相齟齬，難
謂無理由矛盾之違誤。況上訴人於偵審中迭稱「阿雄」也有開槍
等語（見上述偵查卷第八六、九九頁，第一審卷第一二九頁，原
審卷第七四頁反面），先後所供既互歧異，原判決未為審酌說明
其分別取捨之心證理由，亦嫌理由欠備。三、上訴人始終否認具
殺人之故意，辯稱對乙○○之自用小客車射擊，僅欲教訓乙○○
而已云云，其原審選任辯護人於原審審判期日亦陳稱「從卷內證
據可知沒有一槍是射擊向車窗裡面，都在車子底盤」云云（見原
審卷第七五頁反面），參酌卷附台北市政府警察局大同分局九十
五年六月十二日北市警同分刑字第09532126400 號函附之現場勘
察報告暨相關蒐證照片顯示，上述自用小客車遭射擊二十一發子
彈，有十六發擊中該車，部分子彈並穿透車身鋼板，射擊之位置
係朝左側駕駛座，彈著點分布在左前車門鋼板四個彈孔、左後車
門鋼板四個彈孔、左側車身下方塑膠五個彈孔、左後車門B 柱一
個彈孔、前保險桿左側停車雷達偵測器下方一個彈孔、前保險桿
右側下緣近進氣口右下角有一彈孔，並無朝車窗玻璃射擊之情形
，倘如上訴人於九十五年二月二十二日檢察官聲請延長羈押審理
時供稱其開槍當時與該小客車間之距離，猶如法庭中之被告座位
至法檯位置等語無訛，上訴人與曾炳森等人非在遠距離射擊，卻
大部集中在該車車門鋼板，甚至射擊車前保險桿處，其原因安在
？實情難謂已盡詳明，攸關其等殺人犯意之認定，及上訴人所辯
是否可採，衡情並非全無斟酌釐清之必要。原審未就上述卷存事
證，再詳加剖析慎斷，其遽行判決，調查職責自猶未盡。以上或
為上訴意旨所指摘，或為本院得依職權調查之事項，應認原判決
有撤銷發回更審之原因。
據上論結，應依刑事訴訟法第三百九十七條、第四百零一條，判
決如主文。
中　　華　　民　　國　九十六　年　　三　　月　　八　　日
                      最高法院刑事第六庭
                          審判長法官  呂　潮　澤
                                法官  吳　昆　仁
                                法官  孫　增　同
                                法官  趙　文　淵
                                法官  吳　　　燦
      本件正本證明與原本無異
                                      書  記  官
中　　華　　民　　國　九十六　年　　三　　月   十三   日
                                                z
